臺灣苗栗地方法院刑事判決　　　　　　　100年度訴字第196號
公　訴　人　臺灣苗栗地方法院檢察署檢察官
被　　　告　林錦
指定辯護人　本院公設辯護人蔡文亮
上列被告因違反毒品危害防制條例案件，經檢察官提起公訴（99
年度偵字第6769號、100年度毒偵字第20號），本院判決如下：
    主  文
林錦犯如附表一所示之罪，各處如附表一主文欄所示之刑（均
包含主刑及從刑）；又施用第一級毒品，處有期徒刑捌月。扣案
如附表二編號一、七、八所示之物，均沒收銷燬之；又施用第二
級毒品，處有期徒刑伍月。扣案如附表二編號二至七所示之物，
均沒收銷燬之；又犯藥事法第八十三條第一項之轉讓禁藥罪，處
有期徒刑捌月。應執行有期徒刑拾年。未扣案之販賣毒品所得新
臺幣仟伍佰元沒收，如全部或一部不能沒收時，以其財產抵償
之。扣案如附表二所示之物均沒收銷燬之。
    事  實
一、林錦前因犯施用毒品案件，經法院裁定送觀察、勒戒後，
    認無繼續施用毒品之傾向，業於民國95年10月11日執行完畢
    釋放出所，並於同日由臺灣苗栗地方法院檢察署檢察官以95
    年度毒偵字第1136號不起訴處分確定；惟前開觀察、勒戒並
    無法收其實效，其於該觀察、勒戒執行完畢釋放後5 年內之
    97年6 月16日又犯施用毒品罪，經法院分別以判決判處有期
    徒刑6 月、2 月、7 月、3 月、5 月，並經本院以98年度聲
    字第1014號裁定定其應執行之刑為有期徒刑1 年2 月確定在
    案；復於97年間因詐欺案件，經本院於98年10月22日以98年
    度苗簡字第796 號簡易判決判處拘役40日確定在案；其於98
    年1 月19日入監執行，復於99年2 月11日因縮短刑期假釋；
    惟又接續執行上開拘役40日，嗣於99年3 月22日縮刑期滿，
    隔日因拘役執行完畢出監，而上開假釋期間付保護管束，嗣
    於保護管束期間內（保護管束期間至99年10月23日）之99年
    10月21日再犯施用毒品案件，經本院於100 年2 月11日以
    100 年度訴字第10號判決判處有期徒刑9 月、5 月，應執行
    有期徒刑11月確定在案（不構成累犯）。
二、詎林錦猶不知悔改，明知海洛因及甲基安非他命業經公告
    列為毒品危害防制條例第2 條第2 項之第一、二級毒品，不
    得非法持有、意圖營利而販賣，竟基於意圖營利而販賣第一
    級毒品海洛因及第二級毒品甲基安非他命之犯意，分別於如
    附表一所示之時間、地點，為如附表一所示之販賣毒品犯行
    （詳如附表一所載），以營利之。
三、另林錦又明知海洛因及甲基安非他命業經公告列為毒品危
    害防制條例第2 條第2 項之第一、二級毒品，不得非法持有
    、施用，其亦明知甲基安非他命為主管機關行政院衛生署公
    告禁止使用之毒害藥品，乃藥事法規定之禁藥，不得擅自轉
    讓，竟基於施用毒品之犯意，先於99年12月19日晚間7 時30
    分許，在苗栗縣頭份鎮○○路104 號「中央大旅社」203 號
    房內，以將第一級毒品海洛因摻在香菸內，再點火吸煙之方
    式，施用第一級毒品海洛因1 次；再將第二級毒品甲基安非
    他命置於玻璃球內，燒烤吸食其煙霧之方式，施用第二級毒
    品甲基安非他命1 次；復基於轉讓禁藥即甲基安非他命之犯
    意，於上開施用第二級毒品甲基安非他命完畢後，旋即將其
    所有之第二級毒品甲基安非他命（置於其所提供之吸食器內
    ）無償提供予同在上開203 號房內之黃琮楫、羅文彥，嗣由
    黃琮楫先以上開吸食器（內有第二級毒品甲基安非他命）施
    用第二級毒品甲基安非他命1 次，再由羅文彥接手同樣以上
    開吸食器（內有第二級毒品甲基安非他命）施用第二級毒品
    甲基安非他命1 次（羅文彥、黃琮楫涉嫌施用毒品部分，均
    已另行聲請觀察、勒戒）；嗣於99年12月19日晚間8 時許，
    在上開203 號房內為警臨檢，而當場查獲上情，並扣得林錦
    所有供施用毒品所用之如附表二所示之物及其向不知情之
    配偶莊秀惠所借用，供其販毒聯繫所用之nokia 手機1 支（
    含門號0000000000號sim 卡1 枚）。
四、案經苗栗縣警察局頭份分局移請臺灣苗栗地方法院檢察署檢
    察官偵查起訴。
    理  由
壹、程序部分：
一、按被告以外之人於偵查中向檢察官所為之陳述，除顯有不可
    信之情況者外，得為證據，刑事訴訟法第159 條之1 第2 項
    定有明文，而該條之立法理由係認被告以外之人（包括證人
    、鑑定人、告訴人、被害人及共同被告等）之陳述如在法官
    面前為之，因其任意陳述之信用性係在已受確定保障之情況
    下所為，自得作為證據。而現階段刑事訴訟法規定檢察官代
    表國家偵查犯罪、實施公訴，依法其有訊問被告、證人及鑑
    定人之權，證人、鑑定人且須具結，而實務運作時，檢察官
    偵查中向被告以外之人所取得之陳述，原則上均能遵守法律
    規定，不致違法取供，其可信度極高，職是，被告以外之人
    前於偵查中已具結而為證述，除反對該項供述得具有證據能
    力之一方，已釋明「顯有不可信之情況」之理由外，即不宜
    遽指該證人於偵查中之陳述不具證據能力。本件證人朱永文
    、周孟毅、林曉玲、羅文彥、黃琮楫於偵查中在檢察官前所
    為陳述，已經依法具結，另被告及指定辯護人復未曾提及檢
    察官在偵查時有何不法取供致證人證詞顯不可信之情事，是
    其等於偵查中之證述，自得採為本件證據。
二、按鑑定人由審判長、受命法官或檢察官就下列之人選任1 人
    或數人充之：(一)就鑑定事項有特別知識經驗者。(二)經政府機
    關委任有鑑定職務者；鑑定之經過及其結果，應命鑑定人以
    言詞或書面報告；法院或檢察官得囑託醫院、學校或其他相
    當之機關、團體為鑑定，或審查他人之鑑定，並準用第203
    條至第206 條之1 規定，刑事訴訟法第198 條、第206 條第
    1 項、第208 條第1 項分別定有明文。本件卷附法務部調查
    局濫用藥物實驗室鑑定書，雖係被告以外之人於審判外之書
    面陳述，然法務部調查局係臺灣高等法院檢察署關於毒品種
    類、成份之概括選任鑑定機關，此有臺灣高等法院檢察署92
    年10月15日檢文允字第0921001322號函附之「臺灣高等法院
    檢察署檢察長概括選任鑑定人或囑託鑑定機關名冊」足參，
    則上開毒品鑑定通知書，為刑事訴訟法第159 條第1 項規定
    之例外情形，應有證據能力。
三、被告林錦所為之自白陳述，並非出於強暴、脅迫、利誘、
    詐欺、疲勞訊問或其他不正之方法，迄本案言詞辯論終結前
    ，亦未據被告提出違法取供或其他不可信之抗辯，堪認應係
    出於其自由意志所為，本院復參核其他證據資料，信與事實
    相符，依刑事訴訟法第156 條第1 項規定，認有證據能力。
四、按被告以外之人於審判外之言詞或書面陳述，除法律有規定
    者外，不得作為證據，刑事訴訟法第159 條固定有明文。惟
    被告以外之人於審判外之陳述，雖不符同法第159 條之1至
    之4 規定，而經當事人於審判程序同意作為證據，法院審酌
    該言詞陳述或書面陳述作成時之情況，認為適當者，亦得為
    證據；又當事人、代理人或辯護人於法院調查證據時，知有
    第159 條第1 項不得為證據之情形，而未於言詞辯論終結前
    聲明異議者，視為有前項之同意，同法第159 條之5 亦定有
    明文。其立法意旨在於傳聞證據未經當事人之反對詰問予以
    核實，原則上先予排除，惟若當事人已放棄詰問或未聲明異
    議，基於證據資料愈豐富，愈有助於真實發現之理念，且強
    化言詞辯論原則，法院自可承認該傳聞證據例外擁有證據能
    力。經查：本判決所引用之下列非供述證據，性質上均屬傳
    聞證據，惟檢察官及被告、指定辯護人於本院審理中調查證
    據時，知有刑事訴訟法第159 條第1 項不得為證據之情形，
    未於言詞辯論終結前聲明異議，且本院審酌上開言詞陳述作
    成時之客觀情況並無不當，並無不宜作為證據之情事，則依
    刑事訴訟法第159 條之5 之規定，認均具有證據能力。
貳、實體部分：
一、訊據被告林錦對於上開犯罪事實於偵查及本院審理時均坦
    承不諱，核與證人林曉玲、周孟毅、朱永文、羅文彥、黃琮
    楫於偵查中證述之情節相符，證人林曉玲、周孟毅、朱永文
    、羅文彥、黃琮楫與被告為朋友關係，亦無任何怨隙，衡情
    上開證人應無設詞攀誣，或虛構事實以陷害被告之理，況其
    等到庭具結作證，更係以刑事責任擔保其證言之真實性，且
    有證人林曉玲、周孟毅、朱永文、羅文彥、黃琮楫之尿液檢
    驗報告、苗栗縣警察局頭份分局臨檢紀錄表、扣押筆錄、扣
    押物品目錄表、職務報告、被告所使用之門號0000000000號
    行動電話與證人林曉玲、周孟毅、朱永文所使用之行動電話
    間之通聯記錄、上開行動電話門號申請人資料、本院100 年
    度苗簡字第157 號刑事簡易判決書各1 份在卷可稽；故證人
    林曉玲、周孟毅、朱永文、羅文彥、黃琮楫前開證述內容，
    經核均與前開事證相符，尚無不可採信之處，應堪信實；而
    被告為警所採集之尿液檢體，經送請中山醫學大學附設醫院
    檢驗，結果呈鴉片類、安非他命類陽性反應，有該醫院編號
    0000000 尿液檢驗報告1 份在卷可稽；再者，扣案如附表二
    編號1 所示之第一級毒品海洛因9 包（合計淨重0.95公克，
    驗餘淨重0 點92公克，空包裝重2 點88公克），經送法務部
    調查局檢驗結果，確係第一級毒品海洛因，此有法務部調查
    局100 年1 月11日調科壹字第10023001940 號鑑定書、苗栗
    縣警察局頭份分局查獲毒品案件初步檢驗報告單各1 紙及檢
    驗照片11張附卷可佐（見99年度偵字第6769號偵查卷宗第82
    頁、第96至100 頁、第142 頁）；另扣案如附表二編號2 至
    5 所示之第二級毒品甲基安非他命4 包，經警以臺灣尖端先
    進生技醫藥股份有限公司製造之簡易快速篩檢試劑檢驗結果
    ，確係第二級毒品甲基安非他命，此有苗栗縣警察局頭份分
    局查獲毒品案件初步檢驗報告單1 紙及檢驗照片4 張附卷可
    佐（見99年度偵字第6769號偵查卷宗第81頁、第94至95頁）
    。
二、我國查緝販賣毒品執法甚嚴，對於販賣毒品者尤科以重度刑
    責。又販賣毒品既係違法行為，當非可公然為之，亦無公定
    價格，且容易分裝並增減份量，而每次買賣之價量，可能隨
    時依雙方關係深淺、資力、需求量及對行情之認知、來源是
    否充裕、查緝是否嚴謹、購買者被查獲時供述購買對象之可
    能風險之評估等情形，而異其標準，非可一概而論；販賣之
    利得，除被告坦承犯行或價量俱臻明確外，委難察得實情，
    販賣之人從價差或量差中牟利之方式雖異，其意圖營利之販
    賣行為則同一。是以因毒品量微價高，取得不易，販賣者率
    有暴利可圖，苟非意圖販賣營利，一般人焉有可能甘冒重度
    刑責而提供海洛因、安非他命予他人。被告與證人林曉玲、
    周孟毅、朱永文間並無特別之親屬情誼，且證人林曉玲、周
    孟毅、朱永文證述向被告購買海洛因、甲基安非他命時，有
    交付金錢而屬有償之行為，參酌本案被告販賣毒品之交易金
    額，如無相當利潤可圖，豈有甘冒遭受重刑之風險，而將海
    洛因、安非他命無償轉讓他人之理？是倘被告非有厚利可圖
    ，自無平白費時、費力特意於如附表一所示之地點交付海洛
    因、甲基安非他命與對方之理，被告交付海洛因、甲基安非
    他命予證人林曉玲、周孟毅、朱永文，其主觀上顯係基於營
    利之販賣意圖而為毒品之交付行為，洵堪認定；足認被告上
    開自白顯與事實相符，堪信為真實。本件事證明確，被告上
    開販賣第一級毒品、販賣第二級毒品、轉讓禁藥、施用第一
    級毒品及施用第二級毒品等犯行，洵堪認定，應予以依法論
    科。
三、按毒品危害防制條例於92年7 月9 日修正公布，其中第20條
    、第23條將施用毒品之刑事處遇程序，區分為「初犯」、「
    5 年內再犯」、「5 年後再犯」，而依立法理由觀之，僅限
    於「初犯」、「5 年後再犯」，始應先經觀察、勒戒或強制
    戒治程序，倘被告於5 年內已再犯，經依法追訴處罰，縱其
    第3 次（或第3 次以上）再度施用毒品之時間，在初犯經觀
    察、勒戒或強制戒治執行完畢釋放5 年以後，已不合於「5
    年後再犯」之規定，且因已於「5 年內再犯」，顯見其再犯
    率甚高，原實施觀察、勒戒或強制戒治，已無法收其實效，
    即應依該條例第10條處罰，最高法院95年5 月9 日95年度第
    7 次刑事庭會議決議可資參照。查被告如事實欄之施用毒品
    事實經觀察勒戒之事實，此有臺灣苗栗地方法院檢察署刑案
    資料查註紀錄表、臺灣高等法院被告前案紀錄表各1 份在卷
    可按，是被告既已於觀察勒戒執行完畢後5 年內再犯施用毒
    品案件，並經法院論罪科刑，即非屬前述「5 年後再犯」之
    情形，檢察官自應依法追訴。從而，本件事證明確，被告犯
    行洵堪認定，應依法論科。
四、施用毒品部份：按海洛因、甲基安非他命係毒品危害防制條
    例第2 條第2 項第1 款、第2 款所定之第一級毒品、第二級
    毒品，不得非法持有、施用。故核被告就事實欄三中所載之
    施用第一級毒品、第二級毒品犯行，係犯毒品危害防制條例
    第10條第1 項、第2 項施用第一級毒品罪、施用第二級毒品
    罪。其於施用海洛因、甲基安非他命前、後持有海洛因、甲
    基安非他命犯行，為其施用之高度行為所吸收，不另論罪。
五、被告就販賣第一級毒品、販賣第二級毒品部份：
  (一)按海洛因、甲基安非他命係毒品危害防制條例第2 條第2 項
    第1 款、第2 款所定之第一級毒品、第二級毒品，不得非法
    持有、販賣。故核被告就附表一所為，係犯毒品危害防制條
    例第4 條第1 項之販賣第一級毒品罪及同法第4 條第2 項之
    販賣第二級毒品罪。至被告於販賣第一級毒品海洛因、第二
    級毒品甲基安非他命前之持有海洛因、甲基安非他命犯行，
    為其販賣之高度行為所吸收，不另論罪。
  (二)又刑法於94年2 月2 日修正公布，於95年7 月1 日起施行，
    基於刑罰公平原則之考量，杜絕僥倖之犯罪心理，並避免易
    致鼓勵犯罪之誤解，修正後刑法已刪除第56條連續犯之規定
    ，行為人反覆實行之犯罪行為茍係在刑法修正施行後者，因
    法律之修正已生阻斷連續犯之法律效果，除認應合於接續犯
    、繼續犯、集合犯等實質上一罪關係而以一罪論處外，基於
    一罪一罰之刑罰公平性，自應併合處罰；所謂「集合犯」，
    係指立法者所制定之犯罪構成要件中，本即預定有數個同種
    類行為而反覆實行之犯罪而言，故是否集合犯之判斷，客觀
    上自應斟酌法律規範之本來意涵、實現該犯罪目的之必要手
    段、社會生活經驗中該犯罪必然反覆實行之常態及社會通念
    等，主觀上則視其反覆實施之行為是否出於行為人之一個犯
    意，並秉持刑罰公平原則，加以判斷之，而行為人多次販賣
    毒品之行為，未必皆出於行為人之一個犯意決定，故販賣毒
    品之罪，難認係集合犯之罪。又依刑法第56條修正理由之說
    明，謂「對繼續犯同一罪名之罪者，均適用連續犯之規定論
    處，不無鼓勵犯罪之嫌，亦使國家刑罰權之行使發生不合理
    之現象」、「基於連續犯原為數罪之本質及刑罰公平原則之
    考量，爰刪除有關連續犯之規定」等語，即係將本應各自獨
    立評價之數罪，回歸本來就應賦予複數法律效果之原貌，因
    此，就刑法修正施行後多次販賣毒品之犯行，採一罪一罰，
    始符合立法本旨（最高法院96年度臺上字第7052號判決意旨
    參照）。本件被告所為如附表一所示3 次販賣第二級毒品甲
    基安非他命、1 次販賣第一級毒品海洛因之犯行，均係在刑
    法修正施行後所為，行為時間相異，難認係在密切接近之時
    、地，分數個舉動以接續或反覆施行之行為，與接續犯之概
    念不合，參酌上開所述，即應予以分論併罰。查被告就附表
    一所示1 次販賣第一級毒品海洛因、3 次販賣第二級毒品甲
    基安非他命之行為，犯意各別、行為之時空互殊，皆可獨立
    評價，應予分論併罰。
六、轉讓禁藥部份：
  (一)查甲基安非他命係毒品危害防制條例第2 條第2 項第2 款規
    定之第二級毒品，但其亦屬於藥事法所稱之禁藥（即藥事法
    第22條第1 款所稱之「經中央衛生主管機關明令公告禁止製
    造、調劑、輸入、輸出、販賣或陳列之毒害藥品」）。而明
    知為禁藥而轉讓者，（93年4 月21日修正公布，同年月23日
    施行）藥事法第83條第1 項亦定有處罰明文。故行為人明知
    為禁藥即甲基安非他命而轉讓予他人者，除成立毒品危害防
    制條例第8 條第2 項之轉讓第二級毒品罪外，亦構成藥事法
    第83條第1 項之轉讓禁藥罪，此係屬同一犯罪行為而同時有
    二種法律可資處罰之法條（規）競合情形，應依重法優於輕
    法等法理擇一處斷（參見最高法院97年度臺上字第3490號判
    決）；又毒品未必係經公告之禁藥，禁藥亦未必為毒品。毒
    品危害防制條例與藥事法二者，並無必然之特別法與普通法
    關係。故除有轉讓之第二級毒品達毒品危害防制條例第8 條
    第6 項之一定數量，經依法加重後之法定刑較藥事法第83條
    第1 項之法定刑為重之情形外，因藥事法第83條第1 項為重
    法，應優先適用藥事法處罰（參見最高法院94年度臺上字第
    7021號、96年度臺上字第3582號、97年度臺非字第397 號判
    決）。
  (二)另依上開說明，被告就附表一所示之販賣亦屬禁藥之第一級
    毒品海洛因、販賣亦屬禁藥之第二級毒品甲基安非他命之犯
    行，雖亦同時有毒品危害防制條例第4 條第1 項之販賣第一
    級毒品罪、販賣第二級毒品罪及藥事法第83條第1 項之明知
    為禁藥而販賣罪之2 種法律可資處罰之法條競合情形，惟依
    重法優於輕法之法理，自均應從重而論以毒品危害防制條例
    第4 條第1 項、第2 項之販賣第一級毒品罪、販賣第二級毒
    品罪論處。是核被告就事實欄三所載之轉讓禁藥予證人羅文
    彥、黃琮楫之犯行，係犯藥事法第83條第1 項之轉讓禁藥罪
    。至被告於轉讓禁藥即甲基安非他命前持有甲基安非他命犯
    行，為其轉讓禁藥之高度行為所吸收，不另論罪。再依上開
    公訴意旨雖以被告上開犯行係涉犯2 個轉讓禁藥罪等語（見
    起訴書）；惟查，本案被告係以一個提供行為，即將其所有
    之第二級毒品甲基安非他命（置於其所提供之吸食器內）無
    償提供予同在上開203 號房內之證人黃宗楫、羅文彥，嗣由
    在場之證人黃琮楫、羅文彥自行以被告所提供之上開吸食器
    （內有被告所有之第二級毒品甲基安非他命），先後施用第
    二級毒品甲基安非他命各1 次，已如前述；且有證人羅文彥
    於本院審理時到庭證述屬實（見本院卷第104 至119 頁）。
    故本案被告既非係於不同時間、地點，分別轉讓第二級毒品
    甲基安非他命予證人羅文彥、黃琮楫，則其自應僅論予一個
    轉讓禁藥罪，公訴意旨認被告係犯二個轉讓禁藥罪，尚有未
    洽，惟此部份與本院認定有罪部份，為裁判上一罪之法律關
    係，本院爰不另為無罪之諭知，附此敘明。
七、綜上所述，被告如附表一所示1 次販賣第一級毒品海洛因、
    3 次販賣第二級毒品甲基安非他命及施用第一級毒品海洛因
    、施用第二級毒品甲基安非他命及轉讓禁藥甲基安非他命之
    行為，犯意各別、行為之時空互殊，應予分論併罰。
八、另依毒品危害防制條例第17條第2 項之規定，犯第4 條至第
    8 條之罪於偵查及審判中均自白者，減輕其刑。經查，本案
    被告雖犯如附表一所示之罪，惟其於偵查及審理中對如附表
    一所示之販賣第一級毒品、販賣第二級毒品事實，均坦承不
    諱，爰就被告所犯如附表一所示之上開各罪，均依毒品危害
    防制條例第17條第2 項規定，減輕其刑。又按刑法及其特別
    法有關加重、減輕或免除其刑之規定，依其性質，可分為「
    總則」與「分則」二種。其屬「分則」性質者，係就其犯罪
    類型變更之個別犯罪行為予以加重或減免，使成立另一獨立
    之罪，其法定刑亦因此發生變更之效果；其屬「總則」性質
    者，僅為處斷刑上之加重或減免，並未變更其犯罪類型，原
    有法定刑自不受影響。此關乎刑法第41條、刑事訴訟法第37
    6 條第1 款等法律之適用，自應加以辨明。刑法第172 條就
    犯偽證罪、誣告罪，於裁判或懲戒處分確定前自白者，應減
    輕或免除其刑之規定，雖列於刑法分則編，且係就個別之特
    定犯罪行為而設，然其立法目的與自首規定雷同，係在藉此
    優惠，鼓勵行為人及時悔悟，並早日發現真實，節省訴訟勞
    費，避免審判權遭受不當之侵害，此一規定，既未變更其犯
    罪類型，自屬相當於「總則」之減免其刑規定，其原有法定
    刑並不因此而受影響（臺灣高等法院暨所屬法院96年法律座
    談會刑事類提案第10號之研討結果、最高法院70年度臺上字
    第7260號判決可資參照）。查毒品危害防制條例第17條第2
    項「於偵查及審判中均自白之減輕其刑」之規定，雖列於特
    別法即毒品危害防制條例內，惟其立法目的與自首規定雷同
    ，係在藉此優惠，鼓勵行為人供出毒品來源，或及時悔悟，
    並早日發現真實，節省訴訟勞費，避免審判權遭受不當之侵
    害，此一規定，僅為處斷刑上之減免或減輕，並未變更其犯
    罪類型，應屬刑法總則之減輕。從而，於法規競合之比較法
    律法定本刑之輕重時，因毒品危害防制條例第17條第2 項屬
    刑法總則之減輕，並未影響法定刑之範圍，自不在考量範圍
    之內，併此敘明。故本案被告雖於偵查及審理中對轉讓禁藥
    之犯行，均坦承不諱（見100 年度毒偵字第20號偵查卷宗第
    88頁），但因藥事法第83條第1 項規定之法定本刑較重，且
    為後法，已應優先適用藥事法處斷，而既然已經適用藥事法
    之規定論斷，則自無再割裂適用毒品危害防制條例第17條第
    2 項之減刑規定，併此敘明。
九、刑法第59條規定犯罪之情狀可憫恕者，得酌量減輕其刑，其
    所謂「犯罪之情狀」，與同法第57條規定科刑時應審酌之一
    切情狀，並非有截然不同之領域，於裁判上酌減其刑時，應
    就犯罪一切情狀（包括第57條所列舉之10款事項），予以全
    盤考量，審酌其犯罪有無可憫恕之事由（即有無特殊之原因
    與環境，在客觀上足以引起一般同情，以及宣告法定低度刑
    ，是否猶嫌過重等等），以為判斷。本院審酌被告販賣第一
    級毒品罪之法定刑為「死刑或無期徒刑；處無期徒刑者，得
    併科新臺幣1 千萬元以下罰金。」刑度甚重。然同為販賣第
    一級毒品之人，其原因動機不一，犯罪情節未必盡同，或有
    大盤毒梟者，亦有中、小盤之分，甚或僅止於吸毒者友儕間
    為求互通有無之情形亦所在多有，其販賣行為所造成危害社
    會之程度自屬有異，法律科處此類犯罪，所設之法定最低本
    刑卻不可謂不重，於此情形，倘依其情狀處以有期徒刑，即
    足以懲儆，並可達防衛社會之目的者，自非不可依客觀之犯
    行與主觀之惡性二者加以考量其情狀是否有可憫恕之處，適
    用刑法第59條之規定酌量減輕其刑，期使個案裁判之量刑能
    斟酌至當，符合比例原則。本案被告如附表一編號4 所示之
    販賣第一級毒品海洛因犯行，固無視國家對於杜絕毒品危害
    之禁令，其行為固屬不當，應予非難，然考量被告該次販賣
    第一級毒品海洛因之數量僅為1 包，及販賣所得非多，僅為
    1 千元，足見其非販賣毒品之大、中盤商，就該次犯罪情節
    觀之，尚非重大惡極，相較於長期、大量販賣毒品之真正毒
    梟而言，其對社會秩序與國民健康之危害，顯然較不成比例
    ，倘該次犯行科以最輕之法定本刑無期徒刑，未免過苛，且
    無從與真正長期、大量販毒之惡行區別，是本院衡其該次犯
    罪之情狀，認被告該次若科以最輕本刑無期徒刑，仍屬過重
    ，在客觀上應足以引起一般人之同情，確有法重情輕之失衡
    情狀，爰依刑法第59條之規定，就其所犯販賣第一級毒品罪
    ，予以酌量遞減輕其刑。
十、爰審酌被告明知毒品不僅殘害施用者自身健康，因施用毒品
    而散盡家財、連累家人，或為購買毒品鋌而走險者，更不可
    勝計，竟為謀個人私利，減低自己施用毒品之成本而販賣毒
    品，並無償轉讓禁藥即第二級毒品甲基安非他命供他人使用
    ，其行為實有可議；並考量被告犯罪之手段、販賣毒品之期
    間、次數、數量、金額之情節及生活狀況、智識程度，及其
    轉讓禁藥之次數、數量；且被告犯後始終坦承犯行、態度良
    好等一切情狀，分別量處如附表一及主文欄所示之刑，並合
    併定其應執行之刑，以示懲儆（另本案既因藥事法第83條第
    1 項轉讓禁藥罪，為後法且為重法，應優先適用轉讓禁藥罪
    處罰，則屬於前法、輕法之毒品危害防制條例第8 條第2 項
    轉讓第二級毒品罪，其之最輕本刑為有期徒刑6 月，在量定
    宣告刑，不得低於該較輕罪名所定最輕本刑以下之刑，以免
    科刑偏失，附此敘明）。
十一、沒收部分：
  (一)按毒品危害防制條例第19條第1 項規定，犯販賣毒品罪者，
    其犯罪所得之財物均沒收之，係採義務沒收主義。故販賣毒
    品所得之對價，不問其中成本若干，利潤多少，均應全部諭
    知沒收，貫徹政府查禁煙毒之決心，以符立法本旨；又犯毒
    品危害防制條例第4 條之販賣第一級或第二級毒品罪者，依
    同條例19條第1 項規定，其因犯罪所得之物沒收之，如全部
    或一部不能沒收時，追徵其價額或以其財產抵償之。所稱因
    犯罪所得之物，自以實際所得者為限，苟無所得或尚未取得
    者，自無從為沒收及追繳或抵償之諭知（最高法院91年度臺
    上字第2419號、96年臺上字第2331號、第5551號、95年度臺
    上字第6051號判決意旨參照）。查被告因販賣第一級毒品及
    第二級毒品所得，各如附表一編號1 至4 所示之金額，共計
    新臺幣3,500 元，雖均未扣案，仍應依毒品危害防制條例第
    19 條 第1 項規定宣告沒收，如全部或一部不能沒收時，以
    其之財產抵償之。
  (二)又按犯毒品危害防制條例第4 條之罪者，其供犯罪所用或因
    犯罪所得之財物，均沒收之，如全部或一部不能沒收時，追
    徵其價額或以其財產抵償之，該條例第19條第1 項定有明文
    。而上開規定性質上係沒收之補充規定。其屬於本條所定沒
    收之標的，如得以直接沒收者，判決主文僅宣告沒收即可，
    不生「追徵其價額」或「以其財產抵償之」問題，須沒收之
    標的全部或一部不能沒收時，始生「追徵其價額」或「以其
    財產抵償之」選項問題。而「追徵其價額」或「以其財產抵
    償之」係屬兩種選項，分別係針對現行貨幣以外之其他財產
    與現行貨幣而言；本規定所稱「追徵其價額」者，係指所沒
    收之物為金錢以外之其他財物而無法沒收時，因其實際價值
    不確定，應追徵其價額，使其繳納與原物相當之價額，並無
    以其財產抵償之問題。倘嗣後追徵其金錢價額，不得結果而
    須以其財產抵償者，要屬行政執行機關依強制執行之法律之
    執行問題，即無不能執行之情形，自毋庸諭知「或以其財產
    抵償之」。如不能沒收之沒收標的為金錢時，因價值確定，
    判決主文直接宣告「以其財產抵償之」即可，不發生追徵價
    額之問題，最高法院99年度第5 次刑事庭會議決議參照。查
    被告如附表一所示之販賣毒品所使用之搭配門號0000000000
    門號SIM 卡1 枚及行動電話1 支，其於本案被告犯罪期間之
    聲請人為莊秀惠，被告於本院審理時陳稱該門號係其配偶莊
    秀惠所有，該搭配使用之手機亦為其配偶莊秀惠所有等語（
    見本院卷第125 頁至125 頁背面）；而上開電話之SIM 卡，
    係為行動電話服務之使用介面，因此電信公司於出租行動電
    話門號予消費者使用時，即同時附帶提供SIM 卡給消費者作
    為門號使用之介面，故電信公司接受消費者申辦門號並將該
    門號開通上線時，該SIM 卡之所有權亦移轉於消費者，自不
    能認該SI M卡仍屬電信公司所有之物，是以上揭行動電話內
    之SIM 卡及行動電話，屬門號申請人莊秀惠所有。是以，扣
    案之nokia 手機1 支（含門號0000000000號SIM 卡1 枚）既
    非被告所有之物，爰不予以宣告沒收。
  (三)扣案如附表二編號1 所示之第一級毒品海洛因9 包（合計淨
    重0.95公克，驗餘淨重0 點92公克，空包裝重2 點88公克）
    ，經送法務部調查局檢驗結果，確係第一級毒品海洛因；另
    扣案如附表二編號2 至5 所示之第二級毒品甲基安非他命4
    包，經警以臺灣尖端先進生技醫藥股份有限公司製造之簡易
    快速篩檢試劑檢驗結果，確係第二級毒品甲基安非他命，均
    如前述；而因鑑定單位一般係以傾倒之方式，將包裝袋內之
    毒品倒出而與包裝袋分離而秤重，必要時，輔以刮杓刮取袋
    內粉末，然無論依何種方式分離，包裝袋內均有極微量之毒
    品殘留，業經法務部調查局以93年3 月19日調科壹字第0930
    0113060 號函釋在案，認前開空包裝袋，其內含有極微量第
    一級毒品海洛因、第二級毒品甲基安非他命殘留而無法析離
    ，應整體視為查獲之第一級毒品海洛因、第二級毒品甲基安
    非他命；另扣案之被告所有供施用毒品之如附表二編號7至8
    所示之物，為被告施用第一級毒品海洛因所用之物，附表二
    編號6 、7 ，則係供施用第二級毒品甲基安非他命所用之物
    ，業據其供明在卷（見本院卷第125 頁背面至127 頁）；是
    衡情扣案物品其內應含有第一級毒品海洛因、第二級毒品甲
    基安非他命之毒品成分，難以析離，應將之整體視為第一級
    毒品海洛因、第二級毒品甲基安非他命毒品，均依毒品危害
    防制條例第18條第1 項前段規定諭知沒收銷燬之。
據上論斷，應依刑事訴訟法第299 條第1 項前段，毒品危害防制
條例第4 條第1 項、第2 項、第10條第1 項、第2 項、第17條第
2 項、第18條第1 項、第19條，藥事法第83條第1 項，刑法第11
條前段、第59條、第51條第5 款、第9 款，判決如主文。
本案經檢察官黃明正到庭執行職務。
中    華    民    國   100    年    6     月    8     日
                  刑事第三庭  審判長法  官  柳章峰
                                    法  官  陳文貴
                                    法  官  許蓓雯
附表一：販賣毒品部分
┌─┬────┬────┬─────┬───────────┬────┬────┬─────────┬────┬─────────┐
│編│交易對象│交易時間│交易地點  │ 交    易    經    過 │毒品種類│金額（新│通聯紀錄          │所犯法條│主文欄            │
│號│        │        │          │                      │、數量  │臺幣）  │                  │        │                  │
├─┼────┼────┼─────┼───────────┼────┼────┼─────────┼────┼─────────┤
│ 1│朱永文  │99年12月│苗栗縣頭份│朱永文以其所使用之門號│甲基安非│1,000 元│朱於99年12月10日下│毒品危害│林錦販賣第二級毒│
│  │        │10日下午│鎮土牛里70│0000000000行動電話撥打│他命1包 │        │午1時25分撥打給林 │防制條例│品，處有期徒刑年│
│  │        │1時35分 │號旁之榕樹│林錦所使用之門號0975│（約0.2 │        │，通話秒數14秒    │第4條第2│捌月。未扣案之販賣│
│  │        │許      │下        │532466號行動電話聯絡交│至0.3 公│        │                  │項      │第二級毒品所得新臺│
│  │        │        │          │易第二級毒品甲基安非他│克）    │        │                  │        │幣壹仟元沒收，如全│
│  │        │        │          │命事項，並由林錦於前│        │        │                  │        │部或一部不能沒收時│
│  │        │        │          │揭時、地，親自交付第二│        │        │                  │        │，以其財產抵償之。│
│  │        │        │          │級毒品甲基安非他命1 包│        │        │                  │        │                  │
│  │        │        │          │予朱永文，並收取1,000 │        │        │                  │        │                  │
│  │        │        │          │元，而販賣第二級毒品甲│        │        │                  │        │                  │
│  │        │        │          │基安非他命既遂。      │        │        │                  │        │                  │
├─┼────┼────┼─────┼───────────┼────┼────┼─────────┼────┼─────────┤
│ 2│周孟毅  │99年12月│苗栗縣頭份│周孟毅以其所使用之門號│甲基安非│500元   │周於99年12月17日上│毒品危害│林錦販賣第二級毒│
│  │        │17日上午│鎮興隆里2 │0000000000號行動電話撥│他命1包 │        │午9時55分撥打給林 │防制條例│品，處有期徒刑年│
│  │        │10時許  │鄰興隆29號│打林錦所使用之門號09│（約0.1 │        │，通話秒數33秒    │第4條第2│捌月。未扣案之販賣│
│  │        │        │（林錦住│00000000號行動電話，聯│至0.2 公│        │                  │項      │第二級毒品所得新臺│
│  │        │        │處）      │絡交易第二級毒品甲基安│克）    │        │                  │        │幣伍佰元沒收，如全│
│  │        │        │          │非他命事項，並由林錦│        │        │                  │        │部或一部不能沒收時│
│  │        │        │          │於前揭時、地，親自交付│        │        │                  │        │，以其財產抵償之。│
│  │        │        │          │第二級毒品甲基安非他命│        │        │                  │        │                  │
│  │        │        │          │1 包予周孟毅，並收取50│        │        │                  │        │                  │
│  │        │        │          │0 元，而販賣第二級毒品│        │        │                  │        │                  │
│  │        │        │          │甲基安非他命既遂。    │        │        │                  │        │                  │
├─┼────┼────┼─────┼───────────┼────┼────┼─────────┼────┼─────────┤
│ 3│朱永文  │99年12月│苗栗縣頭份│朱永文以其所使用之門號│甲基安非│1,000元 │朱於99年12月17日上│毒品危害│林錦販賣第二級毒│
│  │        │17日上午│鎮土牛里70│0000000000行動電話撥打│他命1包 │        │午10時52分撥打給林│防制條例│品，處有期徒刑年│
│  │        │11時許  │號旁之榕樹│林錦所使用之門號0975│（約0.3 │        │，通話秒數8秒     │第4條第2│捌月。未扣案之販賣│
│  │        │        │下        │532466號行動電話，聯絡│公克）  │        │                  │項      │第二級毒品所得新臺│
│  │        │        │          │交易第二級毒品甲基安非│        │        │                  │        │幣壹仟元沒收，如全│
│  │        │        │          │他命事項，並由林錦於│        │        │                  │        │部或一部不能沒收時│
│  │        │        │          │前揭時、地，親自交付第│        │        │                  │        │，以其財產抵償之。│
│  │        │        │          │二級毒品甲基安非他命予│        │        │                  │        │                  │
│  │        │        │          │朱永文，並收取1,000 元│        │        │                  │        │                  │
│  │        │        │          │，而販賣第二級毒品甲基│        │        │                  │        │                  │
│  │        │        │          │安非他命既遂。        │        │        │                  │        │                  │
├─┼────┼────┼─────┼───────────┼────┼────┼─────────┼────┼─────────┤
│ 4│林曉玲  │99年12月│苗栗縣頭份│林曉玲以其朋友之門號09│海洛因1 │1,000元 │林曉玲於99年12月19│毒品危害│林錦販賣第一級毒│
│  │        │19日晚上│鎮○○路10│00000000 號行動電話撥 │包      │        │日晚上7時1分撥打給│防制條例│品，處有期徒刑柒年│
│  │        │7時約2、│4號「中央 │打林錦所使用之門號09│（約0.1 │        │林錦，通話秒數34│第4條第1│捌月。未扣案之販賣│
│  │        │30分許  │大旅社」門│00000000號行動電話，聯│公克）  │        │秒                │項      │第一級毒品所得新臺│
│  │        │        │口        │絡交易第一級毒品海洛因│        │        │                  │        │幣壹仟元沒收，如全│
│  │        │        │          │事項，並由林錦於前揭│        │        │                  │        │部或一部不能沒收時│
│  │        │        │          │時、地，親自交付第一級│        │        │                  │        │，以其財產抵償之。│
│  │        │        │          │毒品海洛因1 包予林曉玲│        │        │                  │        │                  │
│  │        │        │          │，並收取1,000 元，而販│        │        │                  │        │                  │
│  │        │        │          │賣第一級毒品海洛因既遂│        │        │                  │        │                  │
│  │        │        │          │。                    │        │        │                  │        │                  │
├─┴────┴────┴─────┴───────────┴────┼────┴─────────┴────┴─────────┤
│                                                                    │販賣毒品所得共3,500元                                     │
└──────────────────────────────────┴─────────────────────────────┘
附表二：扣押物品
┌──┬──────┬─────┬───────────────┐
│編號│扣案毒品    │數量      │證據資料                      │
├──┼──────┼─────┼───────────────┤
│ 1  │第一級毒品海│9包合計淨 │法務部調查局濫用藥物實驗室鑑定│
│    │洛因        │重0.95公克│書乙份（臺灣苗栗地方法院檢察署│
│    │            │（驗餘淨重│99年度偵字第6769號卷第142頁） │
│    │            │0.92公克，│                              │
│    │            │空包裝總重│                              │
│    │            │2.88公克）│                              │
├──┼──────┼─────┼───────────────┤
│ 2  │第二級毒品甲│1 包，含袋│（臺灣苗栗地方法院檢察署99年度│
│    │基安非他命（│重0.28公克│偵字第6769號卷第94頁至95頁）  │
│    │編號1）     │          │                              │
├──┼──────┼─────┤                              │
│ 3  │第二級毒品甲│1 包，含袋│                              │
│    │基安非他命（│重0.32公克│                              │
│    │編號2）     │          │                              │
├──┼──────┼─────┤                              │
│ 4  │第二級毒品甲│1 包，含袋│                              │
│    │基安非他命（│重0.28公克│                              │
│    │編號3）     │          │                              │
├──┼──────┼─────┤                              │
│ 5  │第二級毒品甲│1 包，含袋│                              │
│    │基安非他命（│重0.26公克│                              │
│    │編號4）     │          │                              │
├──┼──────┼─────┼───────────────┤
│ 6  │吸食器      │1組       │扣押物品目錄表1 張（臺灣苗栗地│
├──┼──────┼─────┤方法院檢察署99年度偵字第6769號│
│ 7  │刮杓        │2支       │卷第89頁）                    │
├──┼──────┼─────┤                              │
│ 8  │葡萄糖      │1瓶       │                              │
└──┴──────┴─────┴───────────────┘
以上正本證明與原本無異。
如不服本判決應於收受判決後10日內向本院提出上訴書狀，並應
敘述具體理由。其未敘述上訴理由者，應於上訴期間屆滿後20日
內向本院補提理由書( 均須按他造當事人之人數附繕本) 「切勿
逕送上級法院」。告訴人或被害人如對本判決不服者，應具備理
由請求檢察官上訴，其上訴期間之計算係以檢察官收受判決正本
之日期為準。
                                    書記官  徐一夫
中    華    民    國   100    年    6     月    8     日
附錄本判決論罪科刑法條全文
毒品危害防制條例第4條第1項、第2項
製造、運輸、販賣第一級毒品者，處死刑或無期徒刑；處無期徒
刑者，得併科新臺幣 2 千萬元以下罰金。
製造、運輸、販賣第二級毒品者，處無期徒刑或 7 年以上有期
徒刑，得併科新臺幣 1 千萬元以下罰金。
毒品危害防制條例第10條
施用第一級毒品者，處 6 月以上 5 年以下有期徒刑。
施用第二級毒品者，處 3 年以下有期徒刑。
藥事法第83條第1項
明知為偽藥或禁藥，而販賣、供應、調劑、運送、寄藏、牙保、
轉讓或意圖販賣而陳列者，處 7 年以下有期徒刑，得併科新臺
幣 5 百萬元以下罰金。